臺灣花蓮地方法院民事裁定
111年度消債聲免字第3號
聲請人即債務人  莊曉雲

上列債務人因消費者債務清理事件聲請免責，本院裁定如下：
    主  文
債務人莊曉雲應予免責。
    理  由
一、按債務人因第133條之情形，受不免責之裁定確定後，繼續
    清償達該條規定之數額，且各普通債權人受償額均達其應受
    分配額時，得聲請法院裁定免責；法院為不免責或撤銷免責
    之裁定確定後，債務人繼續清償債務，而各普通債權人受償
    額均達其債權額之百分之20以上者，法院得依債務人之聲請
    裁定免責，消費者債務清理條例(下稱消債條例)第141第1項
    、第142條第1項定有明文。消債條例第142條所稱「各普通
    債權人受償額均達其債權額之百分之20以上」，並未將普通
    債權人於清算程序中已受償金額予以排除，則普通債權人受
    償額(包括清算程序中之受償額)如均達該比例，債務人即得
    依本條規定聲請裁定免責。惟法院為裁定時，仍應斟酌債務
    人不免責或撤銷免責事由之情節、債權人受償情形及其他一
    切情狀而為准駁(辦理消費者債務清理事件應行注意事項第4
    1點參照)，並非概應予免責〈司法院民事廳101年第5期民事
    業務研究會(消費者債務清理專題)第5號消債條例法律問題
    研審小組意見參照〉。又依辦理消費者債務清理事件應行注
    意事項第41點明定「債務人依本條例第142條規定聲請免責
    者，法院應斟酌……及債權人受償情形」，即表明追求債權人
    權益保障之衡平。是以，為使債務人得以重建其經濟生活，
    債權人得獲致最低限度保障，宜賦予債務人依其利益選擇依
    第141條或第142條聲請免責之權利。惟法院於債務人因第13
    3條受不免責裁定而依第142條聲請免責時，仍應先審查第14
    1之要件，於債務人確已盡清償之能事，且依其情況顯恆無
    法符合第141條之要件時，例外得裁定免責(司法院民事廳99
    年11月29日廳民二字第0990002160號第2屆司法事務官消債
    問題研討第9號消費者債務清理條例法律問題研審小組之初
    步研討結論參照)。
二、聲請意旨略以：聲請人即債務人依消債條例第142條規定，
    向各債權人清償債務，各普通債權人受償額均達到協議，聲
    請人因而獲發清償證明，聲請裁定免責。
三、經查：
(一)聲請人前因有不能清償債務之情事，於民國105年7月20日向
    本院聲請更生，經本院以105年度消債更字第48號裁定自105
    年11月1日開始更生程序，並經本院司法事務官以105年度司
    執消債更字第52號進行更生程序。嗣因聲請人就本院所命補
    正文件迄未補正，且聲請人所提更生方案未經債權人書面決
    議方式可決，亦無從依消債條例第64條規定逕為認可，遂經
    本院依消債條例第56條第2款、第61條第1項等規定，以106
    年度消債清字第3號、106年度消債抗字第6號裁定自106年8
    月14日開始清算程序，經本院司法事務官以107年度司執消
    債清字第2號執行清算，復於108年2月26日裁定清算程序終
    結。其後，聲請人因有消債條例第133條所定之不免責事由
    ，經本院以108年度消債職聲免字第2號、108年度消債抗字
    第6號裁定聲請人不予免責，並於109年2月7日確定等情，經
    本院調取上開卷宗核閱屬實。
(二)因聲請人係於更生程序中經本院裁定轉換為清算程序，依消
    債條例第78條第1項規定，其更生之聲請視為清算之聲請。
    本院108年度消債職聲免字第2號裁定認聲請人於聲請更生前
    2年間可處分所得扣除自己及依法應受其扶養者所必要生活
    費用之餘額為新臺幣(下同)64,699元，經核並無適用法規顯
    有錯誤，亦無漏未斟酌之重要證物，復無發現未經斟酌之新
    事證足以影響消債條例第141條所定最低清償額度之認定〈司
    法院民事廳101年第2期民事業務研究會(消費者債務清理專
    題)第7號消債條例法律問題研審小組意見參照〉，應可援用
    。聲請人自受不免責裁定後，繼續向各普通債權人為清償，
    且依各債權人之受償情形，均已達如附表「債務人依消債條
    例第133條所定應清償之最低數額」欄所示金額之事實，業
    據聲請人提出清償證明(書)為證(卷11至21頁)，並經本院依
    職權函詢各債權人之回函確認在案(卷33至41頁)，堪認聲請
    人清償之金額已達各普通債權人依法應受清償之金額與應分
    配之數額，符合消債條例第141條所定要件。
(三)再消債條例第142條所稱「各普通債權人受償額均達其債權
    額之百分之二十以上」，並未將普通債權人於清算程序中已
    受償金額予以排除，則普通債權人受償額(包括清算程序中
    之受償額)如均達該比例，債務人即得依本條規定聲請裁定
    免責〈101年第5期民事業務研究會(消費者債務清理專題)第5
    號司法院民事廳消債條例法律問題研審小組意見參照〉。本
    件各債權人之受償情形如附表，顯已逾債權人債權金額之20
    %，足認聲請人應已符合消債條例第142條第1項所定之免責
    要件。
附表 債權人 清算債權總額 債權比例 清算程序 已受分配金額 債務人依消債條例第133條所定應清償之最低數額(即64,699元×債權比例，元以下四捨五入) 依消債條例第142條所定數額計算之最低受償額 受償情形 1 日盛銀行 759,132元 29.08% 1,984元 18,814元 151,826元 清償完畢 2 台新銀行 30,535元 1.17% 80元 757元 6,107元 清償完畢 3 黃建綱 60萬元 22.98% 1,568元 14,868元 12萬元 清償完畢 4 合作金庫資產管理公司 218,615元 8.37% 571元 5,415元 43,723元 已受償 60,571元 5 安泰銀行 364,366元 13.96% 952元 9,032元 72,873元 清償完畢 6 遠東商銀 638,273元 24.45% 1,668元 15,819元 127,655元 清償完畢 
四、綜上所述，聲請人前於受不免責之裁定確定後，已繼續清償
    債務達消債條例第133條所規定之數額，且各普通債權人受
    償額亦達其應受分配額，已符合消債條例第141條、第142條
    所規定之免責事由。從而，聲請人聲請免責，為有理由，應
    予准許，爰裁定如主文。
中　　華　　民　　國　　111 　年　　11　　月　　17　　日
                        臺灣花蓮地方法院消債法庭
                                法  官　楊碧惠
以上正本係照原本作成。
如不服本裁定應於送達後10日內向本院提出抗告狀（須附繕本）
，並繳納抗告費新臺幣1,000元。
中　　華　　民　　國　　111 　年　　11　　月　　17　　日
                                書記官  吳琬婷